【裁判字號】    89,訴,550
【裁判日期】    900328
【裁判案由】    偽造文書等
【裁判全文】
臺灣士林地方法院刑事判決                          八十九年度訴字第五五號
    公  訴  人  臺灣士林地方法院檢察署檢察官
    被      告  甲○○
右列被告因偽造文書等案件，經檢察官提起公訴（八十九年度偵字第七六九二號），
本院判決如左：
    主  文
甲○○連續行使偽造準私文書，足以生損害於他人，處有期徒刑柒月，緩刑參年。扣
案信用卡貳張、未扣案簽帳單顧客存根聯壹張及商店存根聯上偽造之「李漢民」署名
壹枚均沒收。
    事  實
一、甲○○經由跳蚤市場雜誌刊登之廣告向一綽號「阿鴻」之不詳姓名年籍之成年男
    子，以新台幣（下同）三萬元之代價，購買偽造之信用卡，雙方旋依約定於八十
    九年八月八日晚間七時許，在台北市○○路麥當勞前見面，而由甲○○交付三萬
    元後，再由該綽號「阿鴻」之男子交付卡號為0000  0000  0000
    0000、背面簽名為「李漢民」（該卡號係玉山商業銀行發行，登記持卡人為
    朱堂瑞）及卡號為0000  0000  0000  0000，背面簽名為「王
    信宏」（該卡號係新加坡某銀行發行）之偽造荷蘭銀行ＶＩＳＡ金卡、普卡各一
    張予甲○○。甲○○明知前述二張信用卡均係偽造，竟基於概括之犯意，先於翌
    日（即同年月九日）下午三時四十四分許，至臺北市○○○路○段一百六十三號
    「丙○○○」服飾店，持前開偽造之ＶＩＳＡ金卡行使而交付店員，表示欲刷卡
    購買價值新台幣（以下同）三千六百元之衣物，並在一式二聯之簽帳單上以複寫
    方式同時偽簽「李漢民」之署名，並持以行使而交付丙○○○服飾店人員，使該
    丙○○○服飾店人員陷於錯誤而交付財物，足以生損害於李漢民、丙○○○服飾
    店及荷蘭銀行。嗣同日下午四時四十二分許，甲○○復持上揭偽造之ＶＩＳＡ普
    卡，至臺北市士林區○○○路四十七號之「乙○○股份有限公司」天母店（以下
    稱乙○○公司）之特約商店，擬再施前技購買總計價值達七千零二十一元之大衛
    杜夫洋煙十六條、統一寶健飲料一箱等物，欲使乙○○公司之人員郭里正陷於錯
    誤而交付財物，並將該信用卡交付郭里正以行使，足以生損害於「王信宏」、乙○○公司及荷蘭銀行，幸經郭里正當場識破而報警查獲始未得逞，並扣得甲○○
    所持有前揭偽造之信用卡金、普卡各一張。
二、案經臺北市政府警察局士林分局移送臺灣士林地方法院檢察署檢察官偵查後起訴
    。
    理  由
一、訊據被告甲○○對於右開犯罪事實坦誠不諱，核與證人即乙○○公司職員郭里正
    於警訊中指述情節相符。而扣案信用卡金卡係屬偽造，亦經證人即玉山商業銀行
    職員薛孟皓於警訊中證述無訛。另扣案信用卡二張，從外觀上檢視，其上雷射防
    偽標誌部分均模糊不清，與真品應具有立體效果截然不同，顯屬偽造，此亦經本
    院調取查核無誤。此外，並有系爭信用卡二張、簽帳單影本一張、原本一張、統
    一發票原本一張、跳蚤市場雜誌第一二六期雜誌一本在卷可按。綜上，本件事證
    明確，被告犯行洵堪認定，應予依法論科。
二、按信用卡上之主要資料包括有：信用卡卡號、內碼（即信用卡上之電磁紀錄資料
    ）、有效日期、持卡人英文姓名，持卡人簽名。而「電磁紀錄物係在永續狀態中
    ，記載於磁帶、磁碟等物體上之意思或觀念，雖其係以無形之正負磁氣存在於其
    上，即由程式語言之此種電腦特有之符號予以表示，但由重現裝置予以印出時，
    既可藉其處理之機械作為文書而再生，故非不可視之為刑法所保護之文書（最高
    法院八十一年度第十一次刑事庭會議決議參照）」。信用卡係表示持卡人與發卡
    銀行間所成立之消費付款委託契約。屬刑法第二百二十條：「在紙上或物品上之
    文字、符號、圖畫、照像，依習慣或特約，足以為表示其用意之證明者，關於本
    章及本章以外各罪，以文書論。錄音、錄影或電磁紀錄，藉機器或電腦之處理所
    顯示之聲音、影像或符號，足以為表示其用意之證明者，亦同。稱電磁紀錄，指
    以電子、磁性或其他無法以人之知覺直接認識之方式所製成之紀錄，而供電腦處
    理之用者」規定所稱之準私文書。變造信用卡上內碼（即信用卡上之電磁資料）
    部分所載之資料，依上說明，應成立文書偽造、變造罪，信用卡刷卡機係電腦之
    一種，持卡人消費後出示信用卡予特約商店，商店人員在刷卡機上鍵入消費金額
    後，將信用卡插入或刷過透過電話線與發卡銀行終端電腦連線之刷卡機，使刷卡
    機判讀信用卡上之電磁紀錄，將信用卡上之電磁紀錄與消費金額資料，傳輸至發
    卡銀行終端電腦，於判讀並核對與信用卡契約約定事項相符（如額度等）正確後
    ，再透過電話傳輸設備，傳送授權號碼予信用卡刷卡機，並隨消費金額列印於信
    用卡簽帳單上。以他人之信用卡或偽造之信用卡持向特約商店經由刷卡機消費，
    因該刷卡機係該發卡銀行機構辦理信用卡契約業務人員之替代，對刷卡機所施用
    之詐術，應視同對自然人所為，自應成立刑法上之詐欺罪。
三、查被告明知所購得之信用卡均係偽造，而均持以刷卡，被告此部分所為係犯刑法
    第三百三十九條第一項、第三項之詐欺取財、詐欺取財未遂罪。其明知所購得信
    用卡二張均為偽造，而分別持交丙○○○服飾店、乙○○公司人員表示欲以刷卡
    付帳之行為，均係犯刑法第二百十六條、第二百二十條第二項、第二百十條之行
    使偽造準私文書罪。另被告於空白簽帳單上偽造李漢民署押，表示李漢民與丙○○○服飾店完成交易之意，該簽帳單含有契約文書性質，屬私文書，被告簽署後
    ，交付於丙○○○服飾店人員，顯然依該文書之內容係主張李漢民為消費之人，
    致李漢民有受追償消費款危險，並使發卡銀行有誤代付款之虞，且造成丙○○○
    服飾店人員誤認被告係持卡人而准其刷卡簽帳，足以生損害於李漢民、丙○○○
    服飾店及荷蘭銀行，被告此部分所為係犯刑法第二百十條、第二百十六條行使偽
    造私文書罪。其偽造署押係偽造私文書之部分行為，而偽造私文書後復持以行使
    ，其偽造之低度行為為行使之高度行為所吸收，均不另論罪。被告以一行為同時
    偽造二張相同私文書（即持卡人存根聯、特約店存根聯），係單純一罪。渠二次
    之行使偽造信用卡之準私文書、詐欺取財與詐欺取財未遂之行為間，均時間緊接
    、手法相若，所犯為構成要件相同之罪，均為連續犯，應各依刑法第五十六條規
    定以一罪論以行使偽造準私文書罪、詐欺取財罪。被告行使偽造私文書目的均在
    詐取財物變現，是所犯上開三罪間有方法、目的之牽連關係，應依刑法第五十五
    條規定，從情節較重之連續行使偽造準私文書罪處斷，並加重其刑。爰審酌被告
    年輕力壯，竟基於貪欲，意圖不勞而獲而為本件犯行及其品行、智識程度、犯罪
    手段所生之危害及犯罪後態度尚稱良好之態度等一切情狀，量處如主文所示之刑
    ，以資懲儆。又被告前未曾受有期徒刑以上刑之宣告，有臺灣高等法院被告全國
    前案紀錄表一份可徵，因一時失慮致罹刑典，事後已深具悔意，信其經此論罪科
    刑之教訓，應知警惕而無再犯之虞，本院認前開對其宣告之刑以暫不執行為適當
    ，併均予宣告緩刑三年，用啟自新。扣案信用卡二張係被告購買所得，並係供犯
    罪所用之物，應均依刑法第三十八條第一項第二款宣告沒收。未扣案被告於丙○○○服飾店簽帳消費時所簽立之簽帳單顧客存根聯一張係被告犯罪所得之物，應
    依刑法第三十八條第一項第三款規定宣告沒收，至該簽帳單商店存根聯並非被告
    所有固不能逕予沒收，惟其上偽造之「李漢民」署名一枚，應依刑法第二百十九
    條規定沒收之。另被告前往乙○○公司擬刷卡消費之簽帳單，既尚未交付被告並
    尚未經偽簽，自不在得宣告沒收之列，併此敘明。
四、公訴人漏未論訴被告所犯詐欺取財未遂罪及行使偽造信用卡之準私文書罪部分雖
    均有未合，惟被告該等行為既均經載明於起訴書犯罪事實欄，自係已經起訴，並
    且均與論訴部分為有牽連犯之裁判上一罪關係業如前述，是本院即應加以一併審
    究，應予敘明。
據上論斷，應依刑事訴訟法第二百九十九條第一項前段，刑法第二百十六條、第二百
十條、第二百二十條第二項、第三百三十九條第一項、第五十六條、第五十五條、第
七十四條第一款、第三十八條第一項第二款、第三款、第二百十九條，罰金罰鍰提高
標準條例第一條前段，判決如主文。
本案經檢察官黃惠玲到庭執行職務
中      華      民      國      九十      年      三    月    二十八    日
                                  臺灣士林地方法院刑事第一庭
                                          法  官  蕭  錫  証
右正本證明與原本無異。
如不服本判決，應於判決送達後十日內，向本院提出上訴狀。
                                          書記官
中      華      民      國      九十      年      三    月    二十二    日
附錄本案論罪科刑法條：
刑法第二百十六條、第二百十條、第二百二十條第二項、第三百三十九條第一項、第
三項


司法院資訊處製作；財團法人民間司法改革基金會備份。
